---
title: "Tabelas dos Resultados do Survey"
subtitle: "Instruções para o mestrando Juliano M. Terra"
author: "Prof. Washington S. da Silva"
date: today
format:
  html:
    self-contained: true
    toc: true
---


## Pacotes necessários

Importante lembrar que antes de ativar os pacotes, conforme os comandos a 
seguir, é necessário instalá-los, o que pode ser feito copiando os nomes e inseri-los no menu `Packages -> Install` do RStudio, sendo que os nomes dos pacotes devem ser separados por um espaço ou por vírgula.

Os nomes podem ser copiados do trecho a seguir:
```
readr, readxl, dplyr, vtable, DescTools, descr, janitor, tidyr, knitr
```

Ativando os pacotes:

```{r}
#| echo: true
#| warning: false

library(readr)
library(readxl)
library(dplyr)
library(vtable)
library(DescTools)
library(descr)
library(janitor)
library(tidyr)
library(knitr)
```


## Importanto o arquivo (csv) produzido pelo Google Forms

Supondo que o arquivo dos dados do survey gerado pelo Google Forms 
esteja no mesmo formato do arquivo `dados_brutos.xlsx`, 
**que é o formato adequado**, esse arquivo pode ser importando com os seguintes comandos:

```{r}
#| echo: true

dados_brutos <- read_xlsx('dados/dados_brutos.xlsx')
glimpse(dados_brutos)
```


## Transformando o tipo/classe dos dados brutos

Após importar o arquvio dos dados brutos, **o qual deve estar no formado adequado **, é necessário converter o tipo/classe dos dados para o formato apropriado 
para a análise. Os comandos a seguir fazem esta conversão:

```{r}
#| echo: true

dados_categoricos <- dados_brutos %>%
  transmute(
    id = id,
    q1_1 = factor(
      q1_1,
      levels = c(
        "20-30 anos",
        "31-40 anos",
        "41-50 anos",
        "51-60 anos",
        "Mais de 60 anos"
      ),
      ordered = TRUE
    ),
    q1_2 = factor(q1_2),
    q1_3 = factor(q1_3),
    q1_4 = factor(
      q1_4,
      levels = c("CD-2",
                 "CD-3",
                 "CD-4",
                 "FG-1",
                 "FG-2"),
      ordered = TRUE
    ),
    q1_5 = factor(
      q1_5,
      levels =  c(
        "Ensino fundamental",
        "Ensino médio",
        "Ensino superior",
        "Especialização",
        "Mestrado",
        "Doutorado"
      ),
      ordered = TRUE
    ),
    q1_6 = factor(
      q1_6,
      levels = c(
        "Até 5 anos",
        "6-10 anos",
        "11-15 anos",
        "16-20 anos",
        "Mais de 20 anos"
      ),
      ordered = TRUE
    ),
    q1_7 = factor(
      q1_7,
      levels = c(
        "Até 5 anos",
        "6-10 anos",
        "11-15 anos",
        "16-20 anos",
        "Mais de 20 anos"
      ),
      ordered = TRUE
    ),
    q1_8 = factor(q1_8),
    q1_9 = factor(q1_9),
    q2_1 = factor(q2_1),
    q2_2 = factor(q2_2),
    q2_3 = factor(q2_3),
    q2_4 = factor(q2_4),
    q2_5 = factor(q2_5),
    q2_6 = factor(q2_6),
    q2_7 = factor(q2_7),
    q2_8 = factor(q2_8),
    q2_9 = factor(q2_9),
    q2_10 = factor(q2_10),
    q2_11 = factor(q2_11),
    q2_12 = factor(q2_12),
    q2_13 = factor(q2_13),
    q2_14 = factor(q2_14),
    q2_15 = factor(q2_15),
    q2_16 = factor(q2_16),
    q2_17 = factor(q2_17),
    q2_18 = factor(q2_18),
    q3_1 = factor(q3_1),
    q3_2 = factor(q3_2),
    q3_4 = factor(q3_4),
    q3_6 = factor(q3_6),
    q3_7 = factor(
      q3_7,
      levels = c(
        "Discordo totalmente", 
        "Discordo parcialmente", 
        "Nem concordo, nem discordo", 
        "Concordo parcialmente", 
        "Concordo totalmente"),
      ordered = TRUE
    ),
    q3_8 = factor(
      q3_8,
      levels = c(
        "Discordo totalmente", 
        "Discordo parcialmente", 
        "Nem concordo, nem discordo", 
        "Concordo parcialmente", 
        "Concordo totalmente"),
      ordered = TRUE
    ),
    q3_9 = factor(q3_9),
    q3_10 = factor(q3_10),
    q3_11 = factor(q3_11),
    q3_12 = factor(q3_12),
    q3_13 = factor(q3_13),
    q3_14 = factor(q3_14),
    q3_15 = factor(q3_15),
    q3_16 = factor(q3_16),
    q3_17 = factor(q3_17),
    q3_18 = factor(q3_18),
    q3_19 = factor(q3_19),
    q4_1 = factor(
      q4_1,
      levels = c(
        "Discordo totalmente", 
        "Discordo parcialmente", 
        "Nem concordo, nem discordo", 
        "Concordo parcialmente", 
        "Concordo totalmente"),
      ordered = TRUE
    ),
    q4_2 = factor(
      q4_2,
      levels = c(
        "Discordo totalmente", 
        "Discordo parcialmente", 
        "Nem concordo, nem discordo", 
        "Concordo parcialmente", 
        "Concordo totalmente"),
      ordered = TRUE
    ),
    q4_3 = factor(
      q4_3,
      levels = c(
        "Discordo totalmente", 
        "Discordo parcialmente", 
        "Nem concordo, nem discordo", 
        "Concordo parcialmente", 
        "Concordo totalmente"),
      ordered = TRUE
    ),
    q4_4 = factor(
      q4_4,
      levels = c(
        "Discordo totalmente", 
        "Discordo parcialmente", 
        "Nem concordo, nem discordo", 
        "Concordo parcialmente", 
        "Concordo totalmente"),
      ordered = TRUE
    ),
    q4_5 = factor(
      q4_5,
      levels = c(
        "Discordo totalmente", 
        "Discordo parcialmente", 
        "Nem concordo, nem discordo", 
        "Concordo parcialmente", 
        "Concordo totalmente"),
      ordered = TRUE
    ),
    q4_6 = factor(
      q4_6,
      levels = c(
        "Discordo totalmente", 
        "Discordo parcialmente", 
        "Nem concordo, nem discordo", 
        "Concordo parcialmente", 
        "Concordo totalmente"),
      ordered = TRUE
    ),
    q4_7 = factor(
      q4_7,
      levels = c(
        "Discordo totalmente", 
        "Discordo parcialmente", 
        "Nem concordo, nem discordo", 
        "Concordo parcialmente", 
        "Concordo totalmente"),
      ordered = TRUE
    ),
    q4_8 = factor(
      q4_8,
      levels = c(
        "Discordo totalmente", 
        "Discordo parcialmente", 
        "Nem concordo, nem discordo", 
        "Concordo parcialmente", 
        "Concordo totalmente"),
      ordered = TRUE
    ),
    q4_9 = factor(
      q4_9,
      levels = c(
        "Discordo totalmente", 
        "Discordo parcialmente", 
        "Nem concordo, nem discordo", 
        "Concordo parcialmente", 
        "Concordo totalmente"),
      ordered = TRUE
    ),
    q4_10 = factor(
      q4_10,
      levels = c(
        "Discordo totalmente", 
        "Discordo parcialmente", 
        "Nem concordo, nem discordo", 
        "Concordo parcialmente", 
        "Concordo totalmente"),
      ordered = TRUE
    ),
    q4_11 = factor(
      q4_11,
      levels = c(
        "Discordo totalmente", 
        "Discordo parcialmente", 
        "Nem concordo, nem discordo", 
        "Concordo parcialmente", 
        "Concordo totalmente"),
      ordered = TRUE
    ),
    q4_12 = factor(
      q4_12,
      levels = c(
        "Discordo totalmente", 
        "Discordo parcialmente", 
        "Nem concordo, nem discordo", 
        "Concordo parcialmente", 
        "Concordo totalmente"),
      ordered = TRUE
    ),
  q5_1 = factor(
      q5_1,
      levels = c(
        "Discordo totalmente", 
        "Discordo parcialmente", 
        "Nem concordo, nem discordo", 
        "Concordo parcialmente", 
        "Concordo totalmente"),
      ordered = TRUE
    ),
    q5_2 = factor(
      q5_2,
      levels = c(
        "Discordo totalmente", 
        "Discordo parcialmente", 
        "Nem concordo, nem discordo", 
        "Concordo parcialmente", 
        "Concordo totalmente"),
      ordered = TRUE
    ),
    q5_3 = factor(
      q5_3,
      levels = c(
        "Discordo totalmente", 
        "Discordo parcialmente", 
        "Nem concordo, nem discordo", 
        "Concordo parcialmente", 
        "Concordo totalmente"),
      ordered = TRUE
    ),
    q5_4 = factor(
      q5_4,
      levels = c(
        "Discordo totalmente", 
        "Discordo parcialmente", 
        "Nem concordo, nem discordo", 
        "Concordo parcialmente", 
        "Concordo totalmente"),
      ordered = TRUE
    ),
    q5_5 = factor(
      q5_5,
      levels = c(
        "Discordo totalmente", 
        "Discordo parcialmente", 
        "Nem concordo, nem discordo", 
        "Concordo parcialmente", 
        "Concordo totalmente"),
      ordered = TRUE
    ),
    q5_6 = factor(
      q5_6,
      levels = c(
        "Discordo totalmente", 
        "Discordo parcialmente", 
        "Nem concordo, nem discordo", 
        "Concordo parcialmente", 
        "Concordo totalmente"),
      ordered = TRUE
    ),
    q5_7 = factor(
      q5_7,
      levels = c(
        "Discordo totalmente", 
        "Discordo parcialmente", 
        "Nem concordo, nem discordo", 
        "Concordo parcialmente", 
        "Concordo totalmente"),
      ordered = TRUE
    ),
    q5_8 = factor(
      q5_8,
      levels = c(
        "Discordo totalmente", 
        "Discordo parcialmente", 
        "Nem concordo, nem discordo", 
        "Concordo parcialmente", 
        "Concordo totalmente"),
      ordered = TRUE
    ),
    q5_9 = factor(
      q5_9,
      levels = c(
        "Discordo totalmente", 
        "Discordo parcialmente", 
        "Nem concordo, nem discordo", 
        "Concordo parcialmente", 
        "Concordo totalmente"),
      ordered = TRUE
    ),
    q5_10 = factor(
      q5_10,
      levels = c(
        "Discordo totalmente", 
        "Discordo parcialmente", 
        "Nem concordo, nem discordo", 
        "Concordo parcialmente", 
        "Concordo totalmente"),
      ordered = TRUE
    )
)
```


## Verificando a estrutura dos dados categóricos

```{r}
#| echo: true
#| warning: false

glimpse(dados_categoricos)
```


## Tab. 3 de Araujo & Gomes (2021): Sexo e Faixa Etaria

```{r}
#| echo: true

descr::CrossTable(dados_categoricos$q1_1, dados_categoricos$q1_2, 
                  digits = 2, prop.chisq = FALSE, prop.c = FALSE, 
                  prop.r = FALSE, format = "SPSS")
```


## Tab. 4 de Araujo & Gomes (2021): Formação e Função

```{r}
#| echo: true

CrossTable(dados_categoricos$q1_5, dados_categoricos$q1_3, 
           digits = 2, prop.chisq = FALSE, prop.c = FALSE, 
           prop.r = FALSE, format = "SPSS")
```


## Tab. 5 de Araujo & Gomes (2021): Tempo de Experiência na Instituicao

```{r}
#| echo: true

dados_categoricos %>%
  tabyl(q1_6)  %>%
  adorn_totals("row") %>%
  adorn_pct_formatting(digits = 0)
```


## Tab. 6 de Araujo & Gomes (2021): Tempo de Experiencia e Participacao em curso de gestao de riscos

```{r}
#| echo: true

CrossTable(dados_categoricos$q1_6, dados_categoricos$q1_8, 
           digits = 2, prop.chisq = FALSE, prop.c = FALSE, 
           prop.r = FALSE, format = "SPSS")
```


## Tab. 7 de Araujo & Gomes (2021)

```{r}
#| echo: true

# extraindo id e as questões do grupo 4
 
dados_cat_grupo4 <-
  dados_categoricos %>% select(id, q4_1, q4_2, q4_3, q4_4, q4_5, q4_6, q4_7,
                               q4_8, q4_9, q4_10, q4_11, q4_12) %>%
              rename(`Ignorar riscos relevantes` = q4_1, 
                     `Informações complexas` = q4_2,
                     `Falta de confiança/entendimento` = q4_3,
                     `Divergências sobre o risco` = q4_4,
                     `Estrutura institucional inadequada` = q4_5,
                     `sistema de informação ineficiente` = q4_6,
                     `Renovação do ciclo de GR` = q4_7,
                     `Mapeamento dos processos` = q4_8,
                     `Falta de engajamento` = q4_9,
                     `Falta de capacitação` = q4_10,
                     `Excesso de demandas` = q4_11,
                     `Recursos insuficientes` = q4_12
                             )

# alterando para o formato long
  
catlongo <- dados_cat_grupo4 %>%
  pivot_longer(!id, names_to = "liker", values_to = "count")

# criando a tabela 
 
tab7 <- catlongo %>%
  tabyl(liker, count) %>%
  adorn_percentages("row") %>%
  adorn_pct_formatting(digits = 1) %>%
  adorn_ns()

tab7
```


## Tab. 8 de Araujo & Gomes (2021)

Para produzir uma tabela similar à Tabela 8 de Araujo & Gomes (2021) é 
necessário transformar, certamente, as variáveis do grupo 4 para o tipo/classe numérico. 

Os comandos a seguir transformam todas as variáveis que podem ser 
transformadas para o tipo/classe numérico, para este tipo, incluindo, 
certamente, as variáveis do grupo 4:

```{r}
#| echo: true

dados_numericos <- dados_categoricos %>%
  transmute(
    id = id,
    q1_1 = q1_1,
    q1_2 = as.integer(q1_2),
    q1_3 = as.integer(q1_3),
    q1_4 = q1_4,
    q1_5 = q1_5,
    q1_6 = q1_6,
    q1_7 = q1_7,
    q1_8 = as.integer(q1_8),
    q1_9 = q1_9,
    q2_1 = as.integer(q2_1),
    q2_2 = as.integer(q2_2),
    q2_3 = as.integer(q2_3),
    q2_4 = as.integer(q2_4),
    q2_5 = as.integer(q2_5),
    q2_6 = as.integer(q2_6),
    q2_7 = as.integer(q2_7),
    q2_8 = as.integer(q2_8),
    q2_9 = as.integer(q2_9),
    q2_10 = as.integer(q2_10),
    q2_11 = as.integer(q2_11),
    q2_12 = as.integer(q2_12),
    q2_13 = as.integer(q2_13),
    q2_14 = as.integer(q2_14),
    q2_15 = as.integer(q2_15),
    q2_16 = as.integer(q2_16),
    q2_17 = as.integer(q2_17),
    q2_18 = as.integer(q2_18),
    q3_1 = as.integer(q3_1),
    q3_2 = as.integer(q3_2),
    q3_4 = as.integer(q3_4),
    q3_6 = as.integer(q3_6),
    q3_7 = as.numeric(
      recode(
        q3_7,
        "Discordo totalmente"  = 1,
        "Discordo parcialmente" = 2,
        "Nem concordo, nem discordo" = 3,
        "Concordo parcialmente" = 4,
        "Concordo totalmente" = 5
      )
    ),
    q3_8 = as.numeric(
      recode(
        q3_8,
        "Discordo totalmente"  = 1,
        "Discordo parcialmente" = 2,
        "Nem concordo, nem discordo" = 3,
        "Concordo parcialmente" = 4,
        "Concordo totalmente" = 5
      )
    ),
    q3_9 = as.integer(q3_9),
    q3_10 = as.integer(q3_10),
    q3_11 = as.integer(q3_11),
    q3_12 = as.integer(q3_12),
    q3_13 = as.integer(q3_13),
    q3_14 = as.integer(q3_14),
    q3_15 = as.integer(q3_15),
    q3_16 = as.integer(q3_16),
    q3_17 = as.integer(q3_17),
    q3_18 = as.integer(q3_18),
    q3_19 = as.integer(q3_19),
    q4_1 = as.numeric(
      recode(
        q4_1,
        "Discordo totalmente"  = 1,
        "Discordo parcialmente" = 2,
        "Nem concordo, nem discordo" = 3,
        "Concordo parcialmente" = 4,
        "Concordo totalmente" = 5
      )
    ),
    q4_2 = as.numeric(
      recode(
        q4_2,
        "Discordo totalmente"  = 1,
        "Discordo parcialmente" = 2,
        "Nem concordo, nem discordo" = 3,
        "Concordo parcialmente" = 4,
        "Concordo totalmente" = 5
      )
    ),
    q4_3 = as.numeric(
      recode(
        q4_3,
        "Discordo totalmente"  = 1,
        "Discordo parcialmente" = 2,
        "Nem concordo, nem discordo" = 3,
        "Concordo parcialmente" = 4,
        "Concordo totalmente" = 5
      )
    ),
    q4_4 = as.numeric(
      recode(
        q4_4,
        "Discordo totalmente"  = 1,
        "Discordo parcialmente" = 2,
        "Nem concordo, nem discordo" = 3,
        "Concordo parcialmente" = 4,
        "Concordo totalmente" = 5
      )
    ),
    q4_5 = as.numeric(
      recode(
        q4_5,
        "Discordo totalmente"  = 1,
        "Discordo parcialmente" = 2,
        "Nem concordo, nem discordo" = 3,
        "Concordo parcialmente" = 4,
        "Concordo totalmente" = 5
      )
    ),
    q4_6 = as.numeric(
      recode(
        q4_6,
        "Discordo totalmente"  = 1,
        "Discordo parcialmente" = 2,
        "Nem concordo, nem discordo" = 3,
        "Concordo parcialmente" = 4,
        "Concordo totalmente" = 5
      )
    ),
    q4_7 = as.numeric(
      recode(
        q4_7,
        "Discordo totalmente"  = 1,
        "Discordo parcialmente" = 2,
        "Nem concordo, nem discordo" = 3,
        "Concordo parcialmente" = 4,
        "Concordo totalmente" = 5
      )
    ),
    q4_8 = as.numeric(
      recode(
        q4_8,
        "Discordo totalmente"  = 1,
        "Discordo parcialmente" = 2,
        "Nem concordo, nem discordo" = 3,
        "Concordo parcialmente" = 4,
        "Concordo totalmente" = 5
      )
    ),
    q4_9 = as.numeric(
      recode(
        q4_9,
        "Discordo totalmente"  = 1,
        "Discordo parcialmente" = 2,
        "Nem concordo, nem discordo" = 3,
        "Concordo parcialmente" = 4,
        "Concordo totalmente" = 5
      )
    ),
    q4_10 = as.numeric(
      recode(
        q4_10,
        "Discordo totalmente"  = 1,
        "Discordo parcialmente" = 2,
        "Nem concordo, nem discordo" = 3,
        "Concordo parcialmente" = 4,
        "Concordo totalmente" = 5
      )
    ),
    q4_11 = as.numeric(
      recode(
        q4_11,
        "Discordo totalmente"  = 1,
        "Discordo parcialmente" = 2,
        "Nem concordo, nem discordo" = 3,
        "Concordo parcialmente" = 4,
        "Concordo totalmente" = 5
      )
    ),
    q4_12 = as.numeric(
      recode(
        q4_12,
        "Discordo totalmente"  = 1,
        "Discordo parcialmente" = 2,
        "Nem concordo, nem discordo" = 3,
        "Concordo parcialmente" = 4,
        "Concordo totalmente" = 5
      )
    ),
    q5_1 = as.numeric(
      recode(
        q5_1,
        "Discordo totalmente"  = 1,
        "Discordo parcialmente" = 2,
        "Nem concordo, nem discordo" = 3,
        "Concordo parcialmente" = 4,
        "Concordo totalmente" = 5
      )
    ),
    q5_2 = as.numeric(
      recode(
        q5_2,
        "Discordo totalmente"  = 1,
        "Discordo parcialmente" = 2,
        "Nem concordo, nem discordo" = 3,
        "Concordo parcialmente" = 4,
        "Concordo totalmente" = 5
      )
    ),
    q5_3 = as.numeric(
      recode(
        q5_3,
        "Discordo totalmente"  = 1,
        "Discordo parcialmente" = 2,
        "Nem concordo, nem discordo" = 3,
        "Concordo parcialmente" = 4,
        "Concordo totalmente" = 5
      )
    ),
    q5_4 = as.numeric(
      recode(
        q5_4,
        "Discordo totalmente"  = 1,
        "Discordo parcialmente" = 2,
        "Nem concordo, nem discordo" = 3,
        "Concordo parcialmente" = 4,
        "Concordo totalmente" = 5
      )
    ),
    q5_5 = as.numeric(
      recode(
        q5_5,
        "Discordo totalmente"  = 1,
        "Discordo parcialmente" = 2,
        "Nem concordo, nem discordo" = 3,
        "Concordo parcialmente" = 4,
        "Concordo totalmente" = 5
      )
    ),
    q5_6 = as.numeric(
      recode(
        q5_6,
        "Discordo totalmente"  = 1,
        "Discordo parcialmente" = 2,
        "Nem concordo, nem discordo" = 3,
        "Concordo parcialmente" = 4,
        "Concordo totalmente" = 5
      )
    ),
    q5_7 = as.numeric(
      recode(
        q5_7,
        "Discordo totalmente"  = 1,
        "Discordo parcialmente" = 2,
        "Nem concordo, nem discordo" = 3,
        "Concordo parcialmente" = 4,
        "Concordo totalmente" = 5
      )
    ),
    q5_8 = as.numeric(
      recode(
        q5_8,
        "Discordo totalmente"  = 1,
        "Discordo parcialmente" = 2,
        "Nem concordo, nem discordo" = 3,
        "Concordo parcialmente" = 4,
        "Concordo totalmente" = 5
      )
    ),
    q5_9 = as.numeric(
      recode(
        q5_9,
        "Discordo totalmente"  = 1,
        "Discordo parcialmente" = 2,
        "Nem concordo, nem discordo" = 3,
        "Concordo parcialmente" = 4,
        "Concordo totalmente" = 5
      )
    ),
    q5_10 = as.numeric(
      recode(
        q5_10,
        "Discordo totalmente"  = 1,
        "Discordo parcialmente" = 2,
        "Nem concordo, nem discordo" = 3,
        "Concordo parcialmente" = 4,
        "Concordo totalmente" = 5
      )
    ),
  )
```

Extraindo as questões do grupo 4:

```{r}
#| echo: true

dados_num_grupo4 <-
  dados_numericos %>% select(q4_1, q4_2, q4_3, q4_4, q4_5, q4_6, q4_7, q4_8,   
                             q4_9, q4_10, q4_11, q4_12)
glimpse(dados_num_grupo4)
```

Criando a tabela:

```{r}
#| echo: true
#| warning: false

# Textos das questões

texto_questoes <- c(
  'Ignorar riscos relevantes',
  'Informacoes complexas',
  'Falta de confianca/entendimento',
  'Divergencias sobre o risco',
  'Estrutura institucional inadequada',
  'sistema de informacao ineficiente',
  'Renovacao do ciclo de GR',
  'Mapeamento dos processos',
  'Falta de engajamento',
  'Falta de capacitacao',
  'Excesso de demandas',
  'Recursos insuficientes'
)

# criando a tabela

st(dados_num_grupo4, col.align = 'center', labels = texto_questoes,
   summ = list(
     c('round(mean(x), 2)', 'pctile(x)[25]', 'round(median(x), 2)', 
       'pctile(x)[75]', 'Mode(x)', 'round(sd(x), 2)', 'round(mad(x), 2)')
   ),
   summ.names = list(
     c('Media', 'q1','Mediana', 'q3', 'Moda', 'Desvio-Padrao', 'DAM')
   ))
```


