---
title: "Resultados do Questionário"
subtitle: "Análise para o orientado Juliano M. Terra"
author: "Prof. Washington S. da Silva"
lang: 'pt'
date: today
format:
  html:
    self-contained: true
    toc: false
---

```{r}
#| echo: false
#| warning: false
#| message: false

library(readr)
library(readxl)
library(dplyr)
library(vtable)
library(DescTools)
library(descr)
library(janitor)
library(tidyr)
library(knitr)
```


```{r}
#| echo: false

dados_analise <- read_xlsx('dados/dados_categoricos_if.xlsx')
dados_analise <- mutate(dados_analise, id = 1:21)
```


```{r}
#| echo: false
#| eval: true

dados_categoricos <- dados_analise %>%
  transmute(
    id = id,
    q1_1 = factor(
      q1_1,
      levels = c(
        "20-30 anos",
        "31-40 anos",
        "41-50 anos",
        "51-60 anos",
        "Mais de 60 anos"
      ),
      ordered = TRUE
    ),
    q1_2 = factor(q1_2),
    q1_3 = factor(q1_3),
    q1_4 = factor(
      q1_4,
      levels = c("CD-2",
                 "CD-3",
                 "CD-4",
                 "FG-1",
                 "FG-2"),
      ordered = TRUE
    ),
    q1_5 = factor(
      q1_5,
      levels =  c(
        "Ensino fundamental",
        "Ensino médio",
        "Ensino superior",
        "Especialização",
        "Mestrado",
        "Doutorado"
      ),
      ordered = TRUE
    ),
    q1_6 = factor(
      q1_6,
      levels = c(
        "Até 5 anos",
        "6-10 anos",
        "11-15 anos",
        "16-20 anos",
        "Mais de 20 anos"
      ),
      ordered = TRUE
    ),
    q1_7 = factor(
      q1_7,
      levels = c(
        "Até 5 anos",
        "6-10 anos",
        "11-15 anos",
        "16-20 anos",
        "Mais de 20 anos"
      ),
      ordered = TRUE
    ),
    q1_8 = factor(q1_8),
    q1_9 = factor(q1_9),
    q2_1 = factor(q2_1),
    q2_2 = factor(q2_2),
    q2_3 = factor(q2_3),
    q2_4 = factor(q2_4),
    q2_5 = factor(q2_5),
    q2_6 = factor(q2_6),
    q2_7 = factor(q2_7),
    q2_8 = factor(q2_8),
    q2_9 = factor(q2_9),
    q2_10 = factor(q2_10),
    q2_11 = factor(q2_11),
    q2_12 = factor(q2_12),
    q2_13 = factor(q2_13),
    q2_14 = factor(q2_14),
    q2_15 = factor(q2_15),
    q2_16 = factor(q2_16),
    q2_17 = factor(q2_17),
    q2_18 = factor(q2_18),
    q3_1 = factor(q3_1),
    q3_2 = factor(q3_2),
    q3_4 = factor(q3_4),
    q3_6 = factor(q3_6),
    q3_7 = factor(
      q3_7,
      levels = c(
        "Discordo totalmente", 
        "Discordo parcialmente", 
        "Nem concordo, nem discordo", 
        "Concordo parcialmente", 
        "Concordo totalmente"),
      ordered = TRUE
    ),
    q3_8 = factor(
      q3_8,
      levels = c(
        "Discordo totalmente", 
        "Discordo parcialmente", 
        "Nem concordo, nem discordo", 
        "Concordo parcialmente", 
        "Concordo totalmente"),
      ordered = TRUE
    ),
    q3_9 = factor(q3_9),
    q3_10 = factor(q3_10),
    q3_11 = factor(q3_11),
    q3_12 = factor(q3_12),
    q3_13 = factor(q3_13),
    q3_14 = factor(q3_14),
    q3_15 = factor(q3_15),
    q3_16 = factor(q3_16),
    q3_17 = factor(q3_17),
    q3_18 = factor(q3_18),
    q3_19 = factor(q3_19),
    q4_1 = factor(
      q4_1,
      levels = c(
        "Discordo totalmente", 
        "Discordo parcialmente", 
        "Nem concordo, nem discordo", 
        "Concordo parcialmente", 
        "Concordo totalmente"),
      ordered = TRUE
    ),
    q4_2 = factor(
      q4_2,
      levels = c(
        "Discordo totalmente", 
        "Discordo parcialmente", 
        "Nem concordo, nem discordo", 
        "Concordo parcialmente", 
        "Concordo totalmente"),
      ordered = TRUE
    ),
    q4_3 = factor(
      q4_3,
      levels = c(
        "Discordo totalmente", 
        "Discordo parcialmente", 
        "Nem concordo, nem discordo", 
        "Concordo parcialmente", 
        "Concordo totalmente"),
      ordered = TRUE
    ),
    q4_4 = factor(
      q4_4,
      levels = c(
        "Discordo totalmente", 
        "Discordo parcialmente", 
        "Nem concordo, nem discordo", 
        "Concordo parcialmente", 
        "Concordo totalmente"),
      ordered = TRUE
    ),
    q4_5 = factor(
      q4_5,
      levels = c(
        "Discordo totalmente", 
        "Discordo parcialmente", 
        "Nem concordo, nem discordo", 
        "Concordo parcialmente", 
        "Concordo totalmente"),
      ordered = TRUE
    ),
    q4_6 = factor(
      q4_6,
      levels = c(
        "Discordo totalmente", 
        "Discordo parcialmente", 
        "Nem concordo, nem discordo", 
        "Concordo parcialmente", 
        "Concordo totalmente"),
      ordered = TRUE
    ),
    q4_7 = factor(
      q4_7,
      levels = c(
        "Discordo totalmente", 
        "Discordo parcialmente", 
        "Nem concordo, nem discordo", 
        "Concordo parcialmente", 
        "Concordo totalmente"),
      ordered = TRUE
    ),
    q4_8 = factor(
      q4_8,
      levels = c(
        "Discordo totalmente", 
        "Discordo parcialmente", 
        "Nem concordo, nem discordo", 
        "Concordo parcialmente", 
        "Concordo totalmente"),
      ordered = TRUE
    ),
    q4_9 = factor(
      q4_9,
      levels = c(
        "Discordo totalmente", 
        "Discordo parcialmente", 
        "Nem concordo, nem discordo", 
        "Concordo parcialmente", 
        "Concordo totalmente"),
      ordered = TRUE
    ),
    q4_10 = factor(
      q4_10,
      levels = c(
        "Discordo totalmente", 
        "Discordo parcialmente", 
        "Nem concordo, nem discordo", 
        "Concordo parcialmente", 
        "Concordo totalmente"),
      ordered = TRUE
    ),
    q4_11 = factor(
      q4_11,
      levels = c(
        "Discordo totalmente", 
        "Discordo parcialmente", 
        "Nem concordo, nem discordo", 
        "Concordo parcialmente", 
        "Concordo totalmente"),
      ordered = TRUE
    ),
    q4_12 = factor(
      q4_12,
      levels = c(
        "Discordo totalmente", 
        "Discordo parcialmente", 
        "Nem concordo, nem discordo", 
        "Concordo parcialmente", 
        "Concordo totalmente"),
      ordered = TRUE
    ),
  q5_1 = factor(
      q5_1,
      levels = c(
        "Discordo totalmente", 
        "Discordo parcialmente", 
        "Nem concordo, nem discordo", 
        "Concordo parcialmente", 
        "Concordo totalmente"),
      ordered = TRUE
    ),
    q5_2 = factor(
      q5_2,
      levels = c(
        "Discordo totalmente", 
        "Discordo parcialmente", 
        "Nem concordo, nem discordo", 
        "Concordo parcialmente", 
        "Concordo totalmente"),
      ordered = TRUE
    ),
    q5_3 = factor(
      q5_3,
      levels = c(
        "Discordo totalmente", 
        "Discordo parcialmente", 
        "Nem concordo, nem discordo", 
        "Concordo parcialmente", 
        "Concordo totalmente"),
      ordered = TRUE
    ),
    q5_4 = factor(
      q5_4,
      levels = c(
        "Discordo totalmente", 
        "Discordo parcialmente", 
        "Nem concordo, nem discordo", 
        "Concordo parcialmente", 
        "Concordo totalmente"),
      ordered = TRUE
    ),
    q5_5 = factor(
      q5_5,
      levels = c(
        "Discordo totalmente", 
        "Discordo parcialmente", 
        "Nem concordo, nem discordo", 
        "Concordo parcialmente", 
        "Concordo totalmente"),
      ordered = TRUE
    ),
    q5_6 = factor(
      q5_6,
      levels = c(
        "Discordo totalmente", 
        "Discordo parcialmente", 
        "Nem concordo, nem discordo", 
        "Concordo parcialmente", 
        "Concordo totalmente"),
      ordered = TRUE
    ),
    q5_7 = factor(
      q5_7,
      levels = c(
        "Discordo totalmente", 
        "Discordo parcialmente", 
        "Nem concordo, nem discordo", 
        "Concordo parcialmente", 
        "Concordo totalmente"),
      ordered = TRUE
    ),
    q5_8 = factor(
      q5_8,
      levels = c(
        "Discordo totalmente", 
        "Discordo parcialmente", 
        "Nem concordo, nem discordo", 
        "Concordo parcialmente", 
        "Concordo totalmente"),
      ordered = TRUE
    ),
    q5_9 = factor(
      q5_9,
      levels = c(
        "Discordo totalmente", 
        "Discordo parcialmente", 
        "Nem concordo, nem discordo", 
        "Concordo parcialmente", 
        "Concordo totalmente"),
      ordered = TRUE
    ),
    q5_10 = factor(
      q5_10,
      levels = c(
        "Discordo totalmente", 
        "Discordo parcialmente", 
        "Nem concordo, nem discordo", 
        "Concordo parcialmente", 
        "Concordo totalmente"),
      ordered = TRUE
    )
)
```



# Grupo 1: Perfil dos Servidores

## Tab. 3 de Araujo & Gomes (2021): Sexo e Faixa Etaria

```{r}
#| echo: false

descr::CrossTable(dados_categoricos$q1_1, dados_categoricos$q1_2, 
                  digits = 2, prop.chisq = FALSE, prop.c = FALSE, 
                  prop.r = FALSE, format = "SPSS")
```


## Tab. 4 de Araujo & Gomes (2021): Formação e Função

```{r}
#| echo: false

CrossTable(dados_categoricos$q1_5, dados_categoricos$q1_3, 
           digits = 2, prop.chisq = FALSE, prop.c = FALSE, 
           prop.r = FALSE, format = "SPSS")
```


## Tab. 5 de Araujo & Gomes (2021): Tempo de Experiência na Instituicao

```{r}
#| echo: false

dados_categoricos %>%
  tabyl(q1_6)  %>%
  adorn_totals("row") %>%
  adorn_pct_formatting(digits = 2)
```


## Tab. 6 de Araujo & Gomes (2021): Tempo de Experiencia e Participacao em curso de gestao de riscos

```{r}
#| echo: false

CrossTable(dados_categoricos$q1_6, dados_categoricos$q1_8, 
           digits = 2, prop.chisq = FALSE, prop.c = FALSE, 
           prop.r = FALSE, format = "SPSS")
```



# Grupo 2: Visão geral do ambiente de controle interno e gerenciamento de riscos.

## Tab. 12 - Dissertação Araujo (2019) - página 137.


```{r}
#| echo: false

# extraindo id e as questões do grupo 2
 
dados_cat_grupo2 <-
  dados_categoricos %>% select(
    id,
    q2_1,
    q2_2,
    q2_3,
    q2_4,
    q2_5,
    q2_6,
    q2_7,
    q2_8,
    q2_9,
    q2_10,
    q2_11,
    q2_12,
    q2_13,
    q2_14,
    q2_15,
    q2_16,
    q2_17,
    q2_18
  ) %>%
  rename(
    `A missão, a visão e os valores da Instituição são formalizados e comunicados internamente e externamente?` = q2_1,
    `A Instituição estabelece estrutura operacional na busca dos objetivos estratégicos?` = q2_2,
    `A Instituição dispõe de ouvidoria?` = q2_3,
    `A Instituição possui medidas de desempenho que indicam a efetividade dos resultados?` = q2_4,
    `As responsabilidades dos membros da estrutura interna de governança da Instituição estão definidas?` = q2_5,
    `A entidade dispõe de Plano de Integridade, conforme Decreto 9.203/2017?` = q2_6,
    `A organização dispõe de auditoria interna?` = q2_7,
    `A organização dispõe de corregedoria?` = q2_8,
    `Os principais processos estão identificados e mapeados?` = q2_9,
    `O modelo de gestão de riscos da organização está estabelecido?` = q2_10,
    `A organização dispõe de comitê de ética?` = q2_11,
    `Existe suporte de especialistas externos (consultoria especializada)?` = q2_12,
    `A alta administração estabeleceu modelo de gestão de pessoas?` = q2_13,
    `A gestão estabeleceu modelo de gestão de tecnologia da informação?` = q2_14,
    `A gestão estabeleceu um modelo de gestão de contratações? (por exemplo: terceirização, compras, compras conjuntas, estoques, sustentabilidade)` = q2_15,
    `Existe na Instituição algum plano de capacitação e educação interna?` = q2_16,
    `Existe na Instituição sistema de avaliação de desempenho dos servidores?` = q2_17,
    `A gestão de riscos é integrada ao processo de planejamento estratégico da Instituição?` = q2_18,
  )

# alterando para o formato long
  
catlongo_grupo2 <- dados_cat_grupo2 %>%
  pivot_longer(!id, names_to = "questao", values_to = "count")

# criando a tabela 
 
tab12 <- catlongo_grupo2 %>%
  tabyl(questao, count) %>%
  adorn_percentages("row") %>%
  adorn_pct_formatting(digits = 1) %>%
  adorn_ns()

tab12
```


# Grupo 3: Identificação/Percepção dos principais riscos dentro do contexto das etapas da execução da gestão de risco.


## Tabelas 13, 15, 17, 19 e 20 da Dissertação de Araújo (2019).

Tab. 13 - p. 142

Tab. 15 - p. 144

Tab. 17 - p. 145

Tab. 19 - p. 147

Tab. 20 - p. 150


```{r}
#| echo: false

# extraindo id e as questões do grupo 3
 
dados_cat_grupo3 <-
  dados_categoricos %>% select(
    id,
    q3_1,
    q3_2,
    q3_4,
    q3_6,
    q3_9,
    q3_10,
    q3_11,
    q3_12,
    q3_13,
    q3_14,
    q3_15,
    q3_16,
    q3_17,
    q3_18,
    q3_19
  ) %>%
  rename(
    `A instituição já definiu um comitê responsável pela gestão de riscos?` = q3_1,
    `Há uma definição preliminar de quem (departamento/unidade) será o responsável pelas categorias de risco?` = q3_2,
    `O processo de identificação de riscos considera explicitamente a possibilidade de fraudes, burla de controles e outros atos impróprios?` = q3_4,
    `Utiliza-se um canal formalizado para atribuir à alta gestão a responsabilidade dos riscos que excederem a tolerância?` = q3_6,
    `A instituição leva em consideração riscos decorrente do cenário político?` = q3_9,
    `São identificados riscos referentes às atividades de aquisição/compras?` = q3_10,
    `São identificados riscos referentes às atividades de contratos continuados?` = q3_11,
    `São identificados riscos referentes às atividades de convênios?` = q3_12,
    `São identificados riscos referentes às atividades financeiras (arrecadação da receita, liquidação, caixa central e tesouraria)?` = q3_13,
    `São identificados riscos referentes às atividades relacionadas à folha de pagamento?` = q3_14,
    `São identificados riscos referentes às atividades fins de ensino, pesquisa e extensão?` = q3_15,
    `São identificados riscos referentes à imagem da Instituição?` = q3_16,
    `Existe na instituição uma função ou unidade organizacional de compliance que monitore riscos específicos de não conformidade com leis e regulamentos?` = q3_17,
    `Ocorre monitoramento periódico/contínuo da gestão de riscos na Instituição?` = q3_18,
    `Os resultados das atividades de monitoramento são utilizados para as tomadas de medidas necessárias à correção de deficiências e à melhoria contínua do desempenho da gestão de riscos?` = q3_19
    )

# alterando para o formato long
  
catlongo_grupo3 <- dados_cat_grupo3 %>%
  pivot_longer(!id, names_to = "questao", values_to = "count")

# criando a tabela 
 
tab13151718 <- catlongo_grupo3 %>%
  tabyl(questao, count) %>%
  adorn_percentages("row") %>%
  adorn_pct_formatting(digits = 1) %>%
  adorn_ns()

tab13151718
```


## Tabela 18 (p. 146) da Dissertação de Araújo (2019)


```{r}
#| echo: false

# extraindo id e as questões do grupo 3 em escala likert
 
dados_cat_grupo3likert <-
  dados_categoricos %>% select(
    id,
    q3_7,
    q3_8
  ) %>%
  rename(
    `Você concorda que existe contribuição dos auditores de órgãos de controle 
    (TCU/CGU) para gerenciar os riscos da sua instituição?` = q3_7,
    `Você concorda que existe contribuição dos auditores internos para o processo 
    de gestão de riscos da sua instituição?` = q3_8,
  )

# alterando para o formato long
  
catlongo_grupo3likert <- dados_cat_grupo3likert %>%
  pivot_longer(!id, names_to = "questao", values_to = "count")

# criando a tabela 
 
tab18 <- catlongo_grupo3likert %>%
  tabyl(questao, count) %>%
  adorn_percentages("row") %>%
  adorn_pct_formatting(digits = 1) %>%
  adorn_ns()

tab18
```


# Grupo 4: Desafios para implantação de um sistema de gerenciamento de riscos 
nos Institutos Federais.


## Tab. 7 de Araujo & Gomes (2021)

```{r}
#| echo: false

# extraindo id e as questões do grupo 4
 
dados_cat_grupo4 <-
  dados_categoricos %>% select(id, q4_1, q4_2, q4_3, q4_4, q4_5, q4_6, q4_7,
                               q4_8, q4_9, q4_10, q4_11, q4_12) %>%
              rename(`Ignorar riscos relevantes` = q4_1, 
                     `Informações complexas` = q4_2,
                     `Falta de confiança/entendimento` = q4_3,
                     `Divergências sobre o risco` = q4_4,
                     `Estrutura institucional inadequada` = q4_5,
                     `sistema de informação ineficiente` = q4_6,
                     `Renovação do ciclo de GR` = q4_7,
                     `Mapeamento dos processos` = q4_8,
                     `Falta de engajamento` = q4_9,
                     `Falta de capacitação` = q4_10,
                     `Excesso de demandas` = q4_11,
                     `Recursos insuficientes` = q4_12
                             )

# alterando para o formato long
  
catlongo <- dados_cat_grupo4 %>%
  pivot_longer(!id, names_to = "liker", values_to = "count")

# criando a tabela 
 
tab7 <- catlongo %>%
  tabyl(liker, count) %>%
  adorn_percentages("row") %>%
  adorn_pct_formatting(digits = 1) %>%
  adorn_ns()

tab7
```


## Tab. 8 de Araujo & Gomes (2021)


```{r}
#| echo: false
#| eval: true

dados_numericos <- dados_categoricos %>%
  transmute(
    id = id,
    q1_1 = q1_1,
    q1_2 = as.integer(q1_2),
    q1_3 = as.integer(q1_3),
    q1_4 = q1_4,
    q1_5 = q1_5,
    q1_6 = q1_6,
    q1_7 = q1_7,
    q1_8 = as.integer(q1_8),
    q1_9 = q1_9,
    q2_1 = as.integer(q2_1),
    q2_2 = as.integer(q2_2),
    q2_3 = as.integer(q2_3),
    q2_4 = as.integer(q2_4),
    q2_5 = as.integer(q2_5),
    q2_6 = as.integer(q2_6),
    q2_7 = as.integer(q2_7),
    q2_8 = as.integer(q2_8),
    q2_9 = as.integer(q2_9),
    q2_10 = as.integer(q2_10),
    q2_11 = as.integer(q2_11),
    q2_12 = as.integer(q2_12),
    q2_13 = as.integer(q2_13),
    q2_14 = as.integer(q2_14),
    q2_15 = as.integer(q2_15),
    q2_16 = as.integer(q2_16),
    q2_17 = as.integer(q2_17),
    q2_18 = as.integer(q2_18),
    q3_1 = as.integer(q3_1),
    q3_2 = as.integer(q3_2),
    q3_4 = as.integer(q3_4),
    q3_6 = as.integer(q3_6),
    q3_7 = as.numeric(
      recode(
        q3_7,
        "Discordo totalmente"  = 1,
        "Discordo parcialmente" = 2,
        "Nem concordo, nem discordo" = 3,
        "Concordo parcialmente" = 4,
        "Concordo totalmente" = 5
      )
    ),
    q3_8 = as.numeric(
      recode(
        q3_8,
        "Discordo totalmente"  = 1,
        "Discordo parcialmente" = 2,
        "Nem concordo, nem discordo" = 3,
        "Concordo parcialmente" = 4,
        "Concordo totalmente" = 5
      )
    ),
    q3_9 = as.integer(q3_9),
    q3_10 = as.integer(q3_10),
    q3_11 = as.integer(q3_11),
    q3_12 = as.integer(q3_12),
    q3_13 = as.integer(q3_13),
    q3_14 = as.integer(q3_14),
    q3_15 = as.integer(q3_15),
    q3_16 = as.integer(q3_16),
    q3_17 = as.integer(q3_17),
    q3_18 = as.integer(q3_18),
    q3_19 = as.integer(q3_19),
    q4_1 = as.numeric(
      recode(
        q4_1,
        "Discordo totalmente"  = 1,
        "Discordo parcialmente" = 2,
        "Nem concordo, nem discordo" = 3,
        "Concordo parcialmente" = 4,
        "Concordo totalmente" = 5
      )
    ),
    q4_2 = as.numeric(
      recode(
        q4_2,
        "Discordo totalmente"  = 1,
        "Discordo parcialmente" = 2,
        "Nem concordo, nem discordo" = 3,
        "Concordo parcialmente" = 4,
        "Concordo totalmente" = 5
      )
    ),
    q4_3 = as.numeric(
      recode(
        q4_3,
        "Discordo totalmente"  = 1,
        "Discordo parcialmente" = 2,
        "Nem concordo, nem discordo" = 3,
        "Concordo parcialmente" = 4,
        "Concordo totalmente" = 5
      )
    ),
    q4_4 = as.numeric(
      recode(
        q4_4,
        "Discordo totalmente"  = 1,
        "Discordo parcialmente" = 2,
        "Nem concordo, nem discordo" = 3,
        "Concordo parcialmente" = 4,
        "Concordo totalmente" = 5
      )
    ),
    q4_5 = as.numeric(
      recode(
        q4_5,
        "Discordo totalmente"  = 1,
        "Discordo parcialmente" = 2,
        "Nem concordo, nem discordo" = 3,
        "Concordo parcialmente" = 4,
        "Concordo totalmente" = 5
      )
    ),
    q4_6 = as.numeric(
      recode(
        q4_6,
        "Discordo totalmente"  = 1,
        "Discordo parcialmente" = 2,
        "Nem concordo, nem discordo" = 3,
        "Concordo parcialmente" = 4,
        "Concordo totalmente" = 5
      )
    ),
    q4_7 = as.numeric(
      recode(
        q4_7,
        "Discordo totalmente"  = 1,
        "Discordo parcialmente" = 2,
        "Nem concordo, nem discordo" = 3,
        "Concordo parcialmente" = 4,
        "Concordo totalmente" = 5
      )
    ),
    q4_8 = as.numeric(
      recode(
        q4_8,
        "Discordo totalmente"  = 1,
        "Discordo parcialmente" = 2,
        "Nem concordo, nem discordo" = 3,
        "Concordo parcialmente" = 4,
        "Concordo totalmente" = 5
      )
    ),
    q4_9 = as.numeric(
      recode(
        q4_9,
        "Discordo totalmente"  = 1,
        "Discordo parcialmente" = 2,
        "Nem concordo, nem discordo" = 3,
        "Concordo parcialmente" = 4,
        "Concordo totalmente" = 5
      )
    ),
    q4_10 = as.numeric(
      recode(
        q4_10,
        "Discordo totalmente"  = 1,
        "Discordo parcialmente" = 2,
        "Nem concordo, nem discordo" = 3,
        "Concordo parcialmente" = 4,
        "Concordo totalmente" = 5
      )
    ),
    q4_11 = as.numeric(
      recode(
        q4_11,
        "Discordo totalmente"  = 1,
        "Discordo parcialmente" = 2,
        "Nem concordo, nem discordo" = 3,
        "Concordo parcialmente" = 4,
        "Concordo totalmente" = 5
      )
    ),
    q4_12 = as.numeric(
      recode(
        q4_12,
        "Discordo totalmente"  = 1,
        "Discordo parcialmente" = 2,
        "Nem concordo, nem discordo" = 3,
        "Concordo parcialmente" = 4,
        "Concordo totalmente" = 5
      )
    ),
    q5_1 = as.numeric(
      recode(
        q5_1,
        "Discordo totalmente"  = 1,
        "Discordo parcialmente" = 2,
        "Nem concordo, nem discordo" = 3,
        "Concordo parcialmente" = 4,
        "Concordo totalmente" = 5
      )
    ),
    q5_2 = as.numeric(
      recode(
        q5_2,
        "Discordo totalmente"  = 1,
        "Discordo parcialmente" = 2,
        "Nem concordo, nem discordo" = 3,
        "Concordo parcialmente" = 4,
        "Concordo totalmente" = 5
      )
    ),
    q5_3 = as.numeric(
      recode(
        q5_3,
        "Discordo totalmente"  = 1,
        "Discordo parcialmente" = 2,
        "Nem concordo, nem discordo" = 3,
        "Concordo parcialmente" = 4,
        "Concordo totalmente" = 5
      )
    ),
    q5_4 = as.numeric(
      recode(
        q5_4,
        "Discordo totalmente"  = 1,
        "Discordo parcialmente" = 2,
        "Nem concordo, nem discordo" = 3,
        "Concordo parcialmente" = 4,
        "Concordo totalmente" = 5
      )
    ),
    q5_5 = as.numeric(
      recode(
        q5_5,
        "Discordo totalmente"  = 1,
        "Discordo parcialmente" = 2,
        "Nem concordo, nem discordo" = 3,
        "Concordo parcialmente" = 4,
        "Concordo totalmente" = 5
      )
    ),
    q5_6 = as.numeric(
      recode(
        q5_6,
        "Discordo totalmente"  = 1,
        "Discordo parcialmente" = 2,
        "Nem concordo, nem discordo" = 3,
        "Concordo parcialmente" = 4,
        "Concordo totalmente" = 5
      )
    ),
    q5_7 = as.numeric(
      recode(
        q5_7,
        "Discordo totalmente"  = 1,
        "Discordo parcialmente" = 2,
        "Nem concordo, nem discordo" = 3,
        "Concordo parcialmente" = 4,
        "Concordo totalmente" = 5
      )
    ),
    q5_8 = as.numeric(
      recode(
        q5_8,
        "Discordo totalmente"  = 1,
        "Discordo parcialmente" = 2,
        "Nem concordo, nem discordo" = 3,
        "Concordo parcialmente" = 4,
        "Concordo totalmente" = 5
      )
    ),
    q5_9 = as.numeric(
      recode(
        q5_9,
        "Discordo totalmente"  = 1,
        "Discordo parcialmente" = 2,
        "Nem concordo, nem discordo" = 3,
        "Concordo parcialmente" = 4,
        "Concordo totalmente" = 5
      )
    ),
    q5_10 = as.numeric(
      recode(
        q5_10,
        "Discordo totalmente"  = 1,
        "Discordo parcialmente" = 2,
        "Nem concordo, nem discordo" = 3,
        "Concordo parcialmente" = 4,
        "Concordo totalmente" = 5
      )
    ),
  )
```


```{r}
#| echo: false

dados_num_grupo4 <-
  dados_numericos %>% select(q4_1, q4_2, q4_3, q4_4, q4_5, q4_6, q4_7, q4_8,   
                             q4_9, q4_10, q4_11, q4_12)
```


```{r}
#| echo: false
#| warning: false

# Textos das questões

texto_questoes <- c(
  'Ignorar riscos relevantes',
  'Informacoes complexas',
  'Falta de confianca/entendimento',
  'Divergencias sobre o risco',
  'Estrutura institucional inadequada',
  'sistema de informacao ineficiente',
  'Renovacao do ciclo de GR',
  'Mapeamento dos processos',
  'Falta de engajamento',
  'Falta de capacitacao',
  'Excesso de demandas',
  'Recursos insuficientes'
)

# criando a tabela

st(dados_num_grupo4, col.align = 'center', labels = texto_questoes,
   summ = list(
     c('round(mean(x), 2)', 'pctile(x)[25]', 'round(median(x), 2)', 
       'pctile(x)[75]', 'Mode(x)', 'round(sd(x), 2)', 'round(mad(x), 2)')
   ),
   summ.names = list(
     c('Media', 'q1','Mediana', 'q3', 'Moda', 'Desvio-Padrao', 'DAM')
   ))
```


# Grupo 5: Impactos/contribuições decorrentes da gestão dos riscos nos Institutos Federais.

## Tabela 25 (p. 161) da Dissertação de Araújo (2019)

```{r}
#| echo: false

# extraindo id e as questões do grupo 5
 
dados_cat_grupo5 <-
  dados_categoricos %>% select(id, q5_1, q5_2, q5_3, q5_4, q5_5, q5_6, q5_7,
                               q5_8, q5_9, q5_10) %>%
              rename(`Plano estratégico` = q5_1, 
                     `Compliance` = q5_2,
                     `Apetite a Risco` = q5_3,
                     `Redução de custos` = q5_4,
                     `Transparência` = q5_5,
                     `Integridade` = q5_6,
                     `Surpresas e prejuízos` = q5_7,
                     `Identificação de problemas` = q5_8,
                     `Controle interno` = q5_9,
                     `Orçamento` = q5_10
                             )

# alterando para o formato long
  
catlongo5 <- dados_cat_grupo5 %>%
  pivot_longer(!id, names_to = "liker", values_to = "count")

# criando a tabela 
 
tab25 <- catlongo5 %>%
  tabyl(liker, count) %>%
  adorn_percentages("row") %>%
  adorn_pct_formatting(digits = 1) %>%
  adorn_ns()

tab25
```

